【裁判字號】    98,抗,179
【裁判日期】    980831
【裁判案由】    拍賣抵押物
【裁判全文】
臺灣板橋地方法院民事裁定               98年度抗字第179號
抗  告  人  丙○○
關  係  人  乙○○
相  對  人  國泰人壽保險股份有限公司
法定代理人  甲○○
上列抗告人與相對人間拍賣抵押物事件，對於中華民國98年5 月
14日本院板橋簡易庭98年度司拍字第697 號裁定提起抗告，本院
裁定如下：
    主  文
抗告駁回。
抗告程序費用新臺幣壹仟元由抗告人負擔。
    理  由
一、按抵押權人，於債權已屆清償期而未清償者，得聲請法院拍
    賣抵押物，就其賣得價金而受清償；又不動產所有人設定抵
    押權後，得將不動產讓與他人。但其抵押權不因此而受影響
    ，民法第873 條第1 項、第867 條分別定有明文；此等規定
    於最高限額抵押權亦有準用，此觀同法第881 條之17即明。
    次按抵押權人依民法第873 條第1 項規定聲請拍賣抵押物係
    屬非訟事件，法院所為准駁之裁定，無確定實體法上法律關
    係存否之性質，於債權及抵押權之存否無既判力，故袛須其
    抵押權已經依法登記，且債權已屆清償期而未受清償，法院
    即應為准許拍賣抵押物之裁定，至對於此項法律關係有爭執
    之人，應另提起訴訟，以資解決，不得僅依抗告程式聲明其
    爭執，並據為廢棄拍賣裁定之理由（最高法院51年10月8日
    民刑庭總會會議決議(三)參照）。
二、本件相對人國泰人壽保險股份有限公司主張債務人乙○○前
    於民國87年11月3 日以如原裁定附表所示之不動產向相對人
    所負債務之擔保，設定本金最高限額新臺幣（下同）9,600,
    000 元之抵押權，經依法登記在案，嗣由抗告人丙○○受讓
    如原裁定附表所示之不動產，惟依民法第867 條之規定，其
    抵押權不因此受影響。茲債務人對相對人尚負債6,866,383
    元，已屆清償期而未為清償，有相對人提出之他項權利證明
    書、不動產登記簿謄本、抵押權設定契約書、借據、約定書
    及繳息明細查詢表等件影本可證，原法院據以准許相對人拍
    賣抵押物之聲請，核無不當。
三、本件抗告意旨略以：抗告人自民國98年1 月至3 月雖有逾期
    繳款，但每月陸續仍有繳清款項，並已加付違約金及逾期利
    息，可見抗告人非故意不繳納本息而置之不理，且至98 年5
    月21日止，其抵押物本金只剩餘6,761,999 元並非如相對人
    所稱之6,866,383 元，爰依法提出抗告等語。惟查，聲請拍
    賣抵押物係屬非訟事件，法院僅得為形式上之審查，且法院
    所為准駁之裁定，無確定實體法上法律關係存否之性質，於
    債權及抵押權之存否並無既判力，已如前述，抗告人就上開
    爭執事項，應另行起訴，以求解決，茲乃提起抗告，請求廢
    棄原裁定，不能謂有理由，應予駁回。
四、據上論結，本件抗告為無理由，依非訟事件法第21條第2 項
    、第24條第1 項、第46條，民事訴訟法第495 條之1 第1 項
    、第449 條第1 項、第78條，裁定如主文。
中    華    民    國    98    年    8     月    31    日
            民事第二庭  審判長  法  官  蕭胤瑮
                                法  官  吳振富
                                法  官  張筱琪
以上正本證明與原本無異。
如不服本裁定，僅得於收受本裁定正本送達後10日內，以適用法
規顯有錯誤為理由，向本院提出再抗告狀（須附繕本一份及繳納
再抗告裁判費新臺幣1,000元），經本院許可後紿可再抗告。
中    華    民    國    98    年    8     月    31    日
                                書記官  連思斐


司法院資訊處製作；財團法人民間司法改革基金會備份。
